臺灣高等法院刑事判決　　　　　　　　　　　　　九十三年度上訴字第一四五０號
　　上　訴　人
　　即　被　告　甲○○
　　選任辯護人　連世昌　律師
右上訴人因毒品危害防制條例案件，不服臺灣桃園地方法院九十三年度訴字第七九號
，中華民國九十三年三月三十日第一審判決（起訴案號：臺灣桃園地方法院檢察署九
十二年度偵字第一七六八七號），提起上訴，本院判決如左：
    主  文
上訴駁回。
甲○○緩刑年。
    事  實
一、甲○○明知ＭＤＭＡ、甲基安非他命Methamphetamine 為毒品危害防制條例第二
    條第二項第二款所規範之第二級毒品，不得非法持有。竟於民國九十二年十月二
    十五日凌晨三時許，偕友人前往桃園縣桃園市○○路一九九號二樓「獅子王ＰＵ
    Ｂ」玩樂時，適有一名不詳真實姓名成年男子向他及其友人「簡泓哲」、「賴建
    宇」、「林建安」、「徐同昱」（以上均音譯）、「大毛」、「熊貓」、「小薇
    」、「小芬」「大胖仔」（以上之人均不詳真實年籍之成年男子、女子）等多人
    ，兜售分別含有ＭＤＭＡ、甲基安非他命Methamphetamine成分之搖頭丸。甲○
    ○與名為「簡泓哲」、「賴建宇」、「林建安」、「徐同昱」（以上均音譯）、
    「大毛」、「熊貓」、「小薇」、「小芬」「大胖仔」者等人為求助興遂共同基
    於犯意聯絡，共集資新台幣（下同）一萬一千八百二十元，由甲○○與名為「簡
    泓哲」者經手向該不詳真實姓名成年男子，以紅色搖頭丸每顆一百八十元代價、
    藍色搖頭丸每顆一百九十元代價購得第二級毒品搖頭丸十一顆【其中紅色搖頭丸
    五顆、藍色搖頭丸六顆（以上毛重共三點六公克，經送鑑定紅色五顆藥丸，均含
    有第二級毒品甲基安非他命Methamphetamine成分；藍色藥丸六顆，均含有第二
    級毒品ＭＤＭＡ成分】（餘款則以每瓶六百元代價購入第三級毒品愷他命十六瓶
    ，詳後述），推由甲○○先行持有。嗣眾人在「獅子王ＰＵＢ」玩樂後，意猶未
    盡，乃推由甲○○、名為「簡泓哲」者及另一名不詳姓名之成年男性友人共乘一
    部機車，先行前往桃園縣桃園市○○路「凱悅ＫＴＶ」訂包廂，準備繼續唱歌、
    狂歡，其他友人再前往「凱悅ＫＴＶ」會合，甲○○等三人共乘一部機車，於同
    日凌晨三時五十分許行至桃園縣桃園市○○路九十五號前（即桃園市○○路、復
    興路口附近），適因該處正有員警劉宜宗執行臨檢勤務，因甲○○等三人共乘一
    部機車超載違規，為警攔檢，經發現其下襠褲處隆起，乃請其自動交出藏放於該
    處物品，而查獲上述毒品。
二、案經桃園縣政府警察局桃園分局報告台灣桃園地方法院檢察署檢察官偵查起訴。
    理  由
一、右揭被告甲○○與名為「簡泓哲」者上述等多名友人，共同集資由被告出面向一
    位姓名年籍不詳之成年男子，以每顆紅色搖頭丸一百八十元代價、每顆藍色搖頭
    丸一百九十元代價，購買五顆紅色搖頭丸、六顆藍色搖頭丸共十一顆，推由其先
    行持有，約定前往桃園市「凱悅ＫＴＶ」後再發放施用等事實，迭據被告於偵、
    審中供述在卷（見偵卷第十五頁反面、第十六頁、原審法院九十三年二月六日、
    同年三月十六日筆錄，本院九十三年六月二十三日筆錄）。且被告與名為「簡泓
    哲」者及不詳年籍之成年男性友人等三人共乘一部機車超載違規，於九十二年十
    月二十五日凌晨三時五十分許，遭執勤員警劉宜宗於桃園縣桃園市○○路九十五
    號前，為警攔檢，經警發現其下襠褲處隆起，乃請其自動交出藏放於該處物品，
    而查獲上述毒品等情，亦據證人即查獲本案員警劉宗宜於原審法院審理時證述在
    卷（見原審法院九十三年三月十六日筆錄）。並有第二級毒品搖頭丸十一顆【其
    中紅色搖頭丸五顆、藍色搖頭丸六顆（以上毛重共三點六公克，經送鑑定紅色五
    顆藥丸，均含有第二級毒品甲基安非他命Metham phetamine成分；藍色藥丸六顆
    ，均含有第二級毒品ＭＤＭＡ成分）】扣案、被告藏放毒品照片三張（見偵卷第
    八、九頁）可資憑考。前揭藥丸經鑑驗結果，確各含有第二級毒品ＭＤＭＡ及甲
    基安非他命Methamphetamine成分，有行政院衛生署管制藥品管理局九十二年十
    二月十一日管檢字第０九二００一００一一號檢驗成績書附卷可稽（見偵卷第三
    十二頁）。復觀之，被告與其友人共約二十人共同集資購買之第二級毒品搖頭丸
    僅十一顆，數量非多，並無積極證據足資認定被告對此有販入後販賣之可能，足
    見被告辯稱：其與友人集資購買第二級毒品搖頭丸，由其先行保管，準備前往「
    凱悅ＫＴＶ」再發放施用，並無販賣毒品等語，（詳後述），尚非子虛。本件事
    證明確，被告持有第二級毒品之犯行堪予認定。
二、核被告所為，係犯毒品危害防制條例第十一條第二項之持有第二級毒品罪。公訴
    人認被告構成同條例第四條第二項販賣第二級毒品罪，尚有未洽（詳見後述），
    惟因販賣與持有第二級毒品罪間，具高低度之吸收關係，是就起訴販賣部分而以
    持有論罪，僅係犯罪事實之一部減縮，尚無變更起訴法條之問題（最高法院八十
    年度台上字第二七○三號判決意旨參照），附此敘明。又被告於警訊時固供承查
    獲前已施用第二級毒品紅色搖頭丸一顆（見偵卷第五頁反面），惟經警採尿送驗
    結果：並無ＭＤＭＡ類陽性反應，有臺灣檢驗科技股份有限公司濫用藥物尿液檢
    驗報告一紙附卷可查（見偵卷第三０頁），足見被告上述自白其購買第二級毒品
    搖頭丸當時有施用一顆之情事與事實不符，是被告等人集資購買十一顆搖頭丸，
    推由被告持有準備前往「凱悅ＫＴＶ」施用，可堪認定。故被告與其名為「簡泓
    哲」、「賴建宇」、「林建安」、「徐同昱」（以上均音譯）、「大毛」、「熊
    貓」、「小薇」、「小芬」「大胖仔」（以上之人均不詳真實年籍）之成年男子
    、女子等友人基於犯意聯絡，共同集資由其代購持有欲供己施用之第二級毒品搖
    頭丸十一顆之犯行，有犯意聯絡及行為分擔，為共同正犯。又按毒品危害防制條
    例第十一條第四項固規定持有毒品達一定數量者，加重其刑至二分之一，其標準
    由行政院定之。而行政院所公佈轉讓、持有毒品加重其刑之數量標準，係於被告
    行為後之九十三年一月九日生效施行，且被告持有之上述含有第二級毒品甲基安
    非他命Methamphetamine、ＭＤＭＡ成分之藥丸，亦未達淨重十公克以上，自無
    該條項之適用，附此敘明。
三、原審認被告罪證明確，適用毒品危害防制條例第十一條第二項、第十八條第一項
    ，刑法第十一條前段、第二十八條之規定，並審酌被告生活狀況、智識程度、持
    有毒品之數量，所造成社會可能之危害及犯罪後之態度等一切情狀，量處有期徒
    刑七月；並說明扣案第二級毒品搖頭丸十一顆【其中紅色搖頭丸五顆、藍色搖頭
    丸六顆（以上毛重共三點六公克，經送鑑定紅色五顆藥丸，均含有第二級毒品甲
    基安非他命Methamphetamine成分；藍色藥丸六顆，均含有第二級毒品ＭＤＭＡ
    成分】，應依毒品危害防制條例第十八條第一項沒收銷燬之（另毒品危害防制條
    例第十八條第一項規定雖於九十二年七月九日修正公布，而於九十三年一月九日
    生效施行，就查獲之第一、二、三、四級毒品分別規定沒收及沒入銷燬之要件，
    惟此並非刑罰內容之變更，自無新舊法適用比較，應依裁判時法為諭知沒收，附
    此明）。至依毒品危害防制條例第十一條之一規定，第三級毒品若有正當理由
    得予持有，是第三級毒品並非屬絕對禁止持有之違禁物，毒品危害防制條例就無
    正當理由而擅自持有第三級毒品者，並無科處刑罰之規定，依該條例第十八條第
    一項前段規定，無正當理由而擅自持有第三級毒品，該查獲之第三級毒品，由查
    獲之機關依法為沒入銷燬之，而非由司法機關宣告沒收銷燬之。故本件查獲被告
    所持有之第三級毒品愷他命（Ketamine）十六小瓶【分別為十四瓶，實稱毛重二
    六‧五六二公克（含十四瓶塑膠瓶；另二瓶，實稱毛重三‧九九九公克（含十四
    瓶塑膠瓶）】，有行政院衛生署管制藥品管理局九十二年十二月十一日管檢字第
    ０九二００一００一一號檢驗成績書附卷可稽（見偵卷第三十二頁），及愷他命
    吸管四支與被告持有第二級毒品行為間並無直接關聯性，揆諸前開說明，而不另
    為沒收之諭知。並說明被訴販賣第二級毒品ＭＤＭＡ、第三級毒品愷他命部分：
    (一)公訴意旨原認被告甲○○販賣第二級毒品ＭＤＭＡ、第三級毒品愷他命，因認
    其涉有毒品危害防制條例第四條第二項、第三項之罪嫌。(二)公訴人認被告涉犯上
    開罪嫌，係以被告藏放該等毒品在身，有該毒品扣案及現場照片附卷可證，而被
    告所稱共同出資購買之友人二十餘人，既與被告平常無往來，相互自非熟識，被
    告僅出資一千餘元，在獅子王舞廳購得該等毒品後，該等友人未當場朋分，卻交
    由被告一人持有，並另委請被告攜帶前往凱悅ＫＴＶ預訂包廂，有違一般情理，
    又被告雖另否認施用毒品，惟渠尿液經送請臺灣檢驗科技股份有限公司鑑驗，發
    現僅有施用毒品愷他命反應，並無施用毒品ＭＤＭＡ反應，有該公司檢驗報告附
    卷可稽，足見被告僅有施用毒品愷他命之習慣，渠卻一人在外無端持有多量毒品
    愷他命及ＭＤＭＡ，徒增遭查獲風險，亦有違常情，為其論據。訊據被告甲○○
    堅詞否認有販賣第二及第三級毒品犯行，辯稱：僅係集資代購後持有上開毒品，
    並非販售等語。(三)經查：１、證人即查獲本案之劉宜宗警員於原審法院審理時證
    稱：被告當初自白販賣，但是因為販賣沒有其他積極事證，但是他持有的數量又
    很多，所以我們認為他是意圖販賣而持有；與被告同時被查獲的二名友人，並未
    製作筆錄，亦無採尿等語（見原審法院九十三年三月十六日筆錄），則倘被告查
    獲當日確係販毒，則販賣之價格多寡、數量若干、對象為何人，遍觀全卷亦付之
    闕如，且警方對於與被告同時被查獲之二名友人，亦未製作警詢筆錄亦無採尿，
    以致本院無從傳喚查證，自無從推論被告販賣毒品給其友人。另被告雖於警詢時
    自白：九十二年九月間在「獅子王ＰＵＢ」跳舞時，販賣不知名毒品給一不詳年
    調查其他必要之證據，以察其是否與事實相符，刑事訴訟法第一百五十六條第二
    項定有明文，姑不論被告所出售者是否毒品危害防制條例所稱之第二級、第三級
    毒品，縱或屬之，亦僅是被告唯一自白，並無其他補強證據足資證明該自白真實
    性，自難遽以推論有販賣毒品犯行。更遑論該次被告所販賣者是否為毒品危害防
    制條例所稱之第二級、第三級毒品。故被告如何營利販賣，無從認定，公訴人所
    指已難信憑。２、被告於警查獲時既已供稱去前往「凱悅ＫＴＶ」，若認被告牟
    利販賣第二級毒品ＭＤＭＡ、第三級毒品愷他命，則為何警察不依被告供述，前
    往查察，以取得被告販毒之證據。雖證人劉宜宗警員於原審法院審理時證稱：查
    獲二十顆搖頭丸就認定數量很多等語（見原審法院九十三年三月十六日筆錄）。
    然查毒品數量多寡本屬相對性概念，故證人上述證詞為其主觀之認定，遑論在被
    告身上查獲搖頭丸僅十一顆。再者警察亦未在被告身上查獲販賣毒品所得財物或
    販賣毒品資料，例如：帳冊、買受者姓名或綽號。證人之證詞係推測或擬制之詞
    ，自不能採為被告販賣第二級毒品ＭＤＭＡ、第三級毒品愷他命之證據。３、又
    被告案發當日所採集尿液，經鑑驗結果雖呈第三級毒品愷他命陽性反應，有臺灣
    檢驗科技股份有限公司濫用藥物尿液檢驗報告一紙附偵卷可憑（見偵卷第三十一
    頁），核與其供稱：其於代購毒品後，有先行施用一點第三級毒品愷他命等語，
    並有其所有愷他命吸管四支扣按足稽，則被告供稱代購毒品後欲前往「凱悅ＫＴ
    Ｖ」分食，應非子虛。再者，被告之名為「簡泓哲」者等二十名友人，警察並未
    查獲有何施用毒品之犯行，自難認被告有幫助施用或轉讓第二級、第三級毒品之
    犯行。承上各節析述，本院就被告販售第二級毒品、第三級之犯行，綜觀全盤證
    據，仍有合理懷疑，無法形成被告主觀有意圖販賣營利、客觀上有出售交付毒品
    舉止之確信，自難繩以該等罪名。惟公訴人認此部分，與前開經論罪科刑犯行，
    有想像競合犯之裁判上一罪關係，而不另為無罪之諭知。認事用法，核無不合，
    量刑亦屬適當。上訴意旨謂原判決量刑過重，而指摘原判決不當，為無理由，應
    予駁回。末查，被告前未曾受有期徒刑以上刑之宣告，有本院被告全國前案紀錄
    表在卷可憑，此次因一時失慮，致罹刑章，其犯罪情節非重，犯罪後坦承犯行，
    且有正當職業，此亦有在職證明書乙紙在卷可憑，經此次偵審之教訓，當知警惕
    ，諒無再犯之虞，本院認其所宣告之刑，以暫不執行為適當，爰併諭知緩刑三年
    ，以勵自新。
據上論斷，應依刑事訴訟法第三百六十八條，刑法第七十四條第一款，判決如主文。
本案經檢察官劉斐玲到庭執行職務。
中    華    民    國    九十三    年       六       月     三    十     日
                            臺灣高等法院刑事第十五庭
                                審判長法  官  房  阿  生
                                      法  官  蔡  光  治
                                      法  官  雷  元  結
右正本證明與原本無異
如不服本判決，應於收受送達後十日內向本院提出上訴書狀，其未敘述上訴之理由者
並得於提起上訴後十日內向本院補提理由書（均須按他造當事人之人數附繕本）。
                                      書記官  李  家  敏
中    華    民    國    九十三    年       七       月        五        日
附錄本案論罪科刑法條全文：
毒品危害防制條例第十一條
持有第一級毒品者，處三年以下有期徒刑、拘役或新臺幣五萬元以下罰金
。
持有第二級毒品者，處二年以下有期徒刑、拘役或新臺幣三萬元以下罰金
。
持有專供製造或施用第一、二級毒品之器具者，處一年以下有期徒刑、拘
役或新臺幣一萬元以下罰金。
持有毒品達一定數量者，加重其刑至二分之一，其標準由行政院定之。
